【裁判字號】    97,上訴,1830
【裁判日期】    970811
【裁判案由】    違反毒品危害防制條例
【裁判全文】
臺灣高等法院臺中分院刑事判決        97年度上訴字第1830號
上  訴  人
即  被  告  甲○○
                    （另案押於臺灣臺中看守所）
上列上訴人因被告違反毒品危害防制條例案件，不服臺灣臺中地
方法院97年度訴字第2142號中華民國97年6月9日第一審判決（起
訴案號：臺灣台中地方法院檢察署97年度毒偵字第2016號），提
起上訴，本院判決如下：
    主  文
上訴駁回。
    理  由
一、按協商判決，除有刑事訴訟法第455條之4第1項第1款於本訊
    問程序終結前，被告撤銷協商合意或檢察官撤回協商聲請者
    ；第2款被告協商之意思非出於自由意志者；第4款被告所犯
    之罪非第455條之2第1項所定得以協商判決者；第6款被告有
    其他較重之裁判上一罪之犯罪事實者；第7款法院認應諭知
    免刑或免訴、不受理者情形之一，及違反同條第2項「法院
    應於協商合意範圍內為判決；法院為協商判決所科之刑，以
    宣告緩刑或2年以下有期徒刑、拘役或罰金為限」之規定者
    外，不得上訴，刑事訴訟法第455條之10第1項定有明文。又
    依刑事訴訟法協商之案件，被告表示所願受科之刑逾有期徒
    刑6月，且未受緩刑宣告，其未選任辯護人者，法院應指定
    公設辯護人或律師為辯護人，協助進行協商，刑事訴訟法第
    455條之5第1項分別定有明文。
二、本件上訴意旨略以：上訴人協商非出於自由意志，上訴人自
    4月11日涉案，經地檢署於4月下旬傳喚出庭，告知該案因合
    乎政府實施減害計劃，可以緩起訴罰之，當場也簽署參加同
    意書，並告知於5月13日赴台中地方法院參加講習及實施辦
    法內容。又因上訴人於5月12日因同款案件遭羈押，不克參
    加5 月13日講習。又於6月2日原審法院傳喚出庭審理本案，
    6月9日宣判。本案自發生經審判至今，上訴人均未收過起訴
    書等文件，致在審判過程中明顯有所疏失，在不明確起訴內
    容，即施以協商，對上訴人有所不公，明確左右了上訴人協
    商之意思及自由意志。上訴人所犯毒品危害防制條例之罪，
    均合乎政府97年4月30日頒布之減害計劃以美冬替代療法實
    施要件。犯罪懲罰之最終目的，無非是要使犯罪知錯能改，
    而今政府實施之減害計劃就是讓沈迷於毒海之人能有自新之
    機會與德政，請撤銷第一審判決，並以97減害計劃處之云云
    。
三、經查上訴人涉嫌於97年4月11日上午9時許，在臺中市○○路
    之某廟裡，先後施用第一級毒品海洛因及第二級毒品甲基安
    非他命各1次之事實，業據其於偵查中認罪。檢察官認本案
    係合於減害計劃案件，授權檢察事務官為緩起訴處分。上訴
    人於97年4月23日簽署緩起訴處分被告參與毒品減害計劃替
    代療法同意書，即通知於同月29日上午參加毒品減害計劃替
    代療法說明會，上訴人以時間記錯為由，所以未到，請求再
    給予機會。檢察官同意上訴人參加同年5月13日之減害計劃
    說明會，上訴人則因另涉犯毒品危害防制條例案，經檢察官
    於97年5月13日聲請羈押（台灣台中地方法院檢察署97年毒
    偵字第2520號，嗣於同年6月10日起訴，由原審法院以97 年
    訴字第2525號案受理），致亦未能參加5月13日之減害說明
    會。專案檢察官以上訴人已連續2次遲誤說明會期日，難認
    其有完成戒癮治療決心，建議提起公訴。原審法院受理後，
    於97年6月2日行準備程序時，上訴人對於其於97年4月11 日
    上午9時許，在臺中市○○路之某廟裡，先後施用第一級毒
    品海洛因及第二級毒品甲基安非他命各1次之事實，坦承不
    諱，並供承起訴時，伊有參加美沙酮減害計劃，5月13日未
    去參加減害說明會係因於同月11日被收押，才沒有去報到。
    且陳稱伊已罹患愛滋病，請求從輕量刑，給予一個機會等語
    。檢察官即聲請同意本案進行審判外協商程序。經合議庭評
    議後同意由受命法官獨任進行協商程序。並指定義務辯護人
    邱寶強律師協助被告進行審判外協商。經十分鐘後，檢察官
    表示上訴人認罪，且雙方合意上訴人願受之科刑，聲請改依
    協商程序而為判決。受命法官即告知上訴人其認罪之罪名為
    毒品危害防制條例第10條第1、2項之施用第一級毒品罪、施
    用第二級毒品罪，其法定刑為6月以上5年以下及3年以下有
    期徒刑，並告知不得上訴之規定後。檢察官起稱：「施用第
    一級毒品部分，有期徒刑9月；實用第二級毒品部分，有期
    徒刑5月，應執行有期徒刑1年。」上訴人及其辯護人均答如
    檢察官所述內容。受命法官並再詢問上訴人其與檢察官協商
    合意是否出於自由意志？上訴人答稱：「是的」。原審法院
    因定於97年6月9日宣判，並依協商之刑度判處罪刑等情，有
    偵查卷宗及原審卷宗可憑。本案並無上訴人在不明確起訴內
    容，即施以協商之情形；且上訴人亦已告知法院其未參加5
    月13日減害說明會，係因於5月11日（原審97年聲羈字第72
    1號案係於97年5月13日繫屬）被收押於看守所所致，仍表示
    願意進行犯罪協商。原審法院亦已依規定為上訴人指定辯護
    人協助協商。是本案並無上訴意旨所謂：上訴人協商非出於
    自由意志及刑事訴訟法第455條之10第1但書規定，其他
    得上訴之情形。上訴人以上開事由上訴，其上訴不合法律上
    之程式，應予駁回。
據上論斷，應依刑事訴訟法第367條前段、第372條、第455條之
10第2項，判決如主文。
中    華    民    國    97    年    8    月    11     日
            刑事第九庭  審判長法  官  陳  筱  珮
                              法  官  康  應  龍
                              法  官  趙  春  碧
上列正本證明與原本無異。
施用第一級毒品部分得上訴
施用第二級毒品部分不得上訴
如不服本判決應於收受送達後十日內向本院提出上訴書狀，其未
敘述上訴之理由者並得於提起上訴後十日內向本院補提理由書（
均須按他造當事人之人數附繕本）。
                              書記官  蘇  昭  文
中    華    民    國    97    年    8    月    12     日


司法院資訊處製作；財團法人民間司法改革基金會備份。
